最高法院刑事判決　　　　　　　　　　　　　　　　九十三年度台上字第八八二號
　　上訴人　台灣高等法院檢察署檢察官
　　被　告　甲○○
　　　　　　乙○○
　　　　　　丙○○
右上訴人因被告等誣告案件，不服台灣高等法院中華民國九十二年七月十八日第二審
更審判決（九十二年度上更(二)字第四一五號，起訴案號：台灣士林地方法院檢察署八
十五年度偵續字第一三七號），提起上訴，本院判決如左：
    主  文
上訴駁回。
    理  由
按刑事訴訟法第三百七十七條規定，上訴於第三審法院，非以判決違背法令為理由，
不得為之。是提起第三審上訴，應以原判決違背法令為理由，係屬法定要件。如果上
訴理由狀並未依據卷內訴訟資料，具體指摘原判決不適用何種法則或如何適用不當，
或所指摘原判決違法情事，顯與法律規定得為第三審上訴理由之違法情形，不相適合
時，均應認其上訴為違背法律上之程式，予以駁回。本件上訴意旨略稱：(一)原審未查
明胡育陽是否給與被告甲○○新台幣（下同）九十萬元之搬遷費，該九十萬元之搬遷
費足以證明係因告訴人林翰雲（原名林漢雲）擋其財路而遭甲○○教唆被告乙○○、
丙○○誣告竊盜罪嫌。(二)證人陳曄萱向警方備案未提及失竊之事實，乙○○及丙○○
於陳曄萱備案後，遲延二星期始至派出所製作筆錄並指訴告訴人涉犯竊盜罪嫌，顯有
違一般經驗法則。(三)乙○○、丙○○應證明其二人確曾擁有失竊之財物，方足證明其
所謂失竊財物，並非有意誣告，但遍覽卷內資料、筆錄，其等除無法證明有本案失竊
財物外，連放置地點均啟人疑竇，而黃金飾物由何處購買，並非難以證明，但均無法
舉證以實其說，原判決採為判決之基礎，有理由不備之違誤等語。
惟查：本件原判決撤銷第一審論處甲○○、乙○○、丙○○以共同意圖他人受刑事處
分，向該管公務員誣告罪刑（乙○○緩刑三年）之判決，改判諭知被告等無罪。已敘
明審酌(一)告訴人林翰雲負責之朋尼實業股份有限公司（下稱朋尼公司）所有坐落台北
市○○區○○路六十一巷三十號二、三、四樓房地因第一順位抵押權人聲請強制執行
，經六次拍賣由案外人胡育陽以二千六百萬元得標。胡育陽於民國八十三年二月四日
與林翰雲簽定搬遷協議書（簽約同時交付三十萬元予林翰雲，建物全部點交時再交付
三十萬元），其中二樓部分，並於八十三年三月九日，由林翰雲請求管區派出所警員
會同拍定人、鎖匠、見證人林庭盛（胡育陽之夫）、李應仁及律師陳政峰等人前往點
交，除由鎖匠更換門鎖外，因見屋內尚有其他物品，當日並未點交，大門鑰匙則由林
庭盛及林翰雲各保管一支。嗣後甲○○得知此事，除於八十三年三月十日下午六時將
大門鑰匙取回外，另又於八十三年三月十一日與胡育陽訂定協議書，承諾最遲於八十
三年四月三十日以前自二樓完全遷出，胡育陽於簽訂協議書同時交付三紙面額共九十
萬元之支票予甲○○收執。(二)八十三年三月九日點交時，系爭台北市○○區○○路六
十一巷三十號二樓房屋係由慧轅實業有限公司（下稱慧轅公司）使用，除作為倉庫兼
聯絡處所外，並作為臨時員工宿舍，而慧轅公司登記負責人雖為案外人廖月華，惟實
際經營人為甲○○，乙○○為慧轅公司之股東兼會計，丙○○及案外人陳曄萱則為慧
轅公司所僱，有台閩地區勞工保險局承保部寄送慧轅公司之書函、投保單位基本資料
、慧轅公司之股東名單、丙○○、陳曄萱之工資表與各類所得扣繳暨免扣繳憑單在卷
可稽。又丙○○及案外人陳曄萱確有住於上址，業據證人陳曄萱證明在卷。證人即會
同點交之律師陳政峰亦證述：「一到現場發現有四隻狗，我猜測有人居住」等語。益
見乙○○、丙○○所辯：其等有在上址辦公、居住之事實等語，堪足採信。(三)乙○○
、丙○○所稱失竊之現金五千元、玉鐲子一個、白金項鍊一條、戒子二個（以上為乙
○○所有）及金戒子一個、金手鍊一條（以上為丙○○所有）等物，雖未能提出證明
文件，惟上開飾物均屬女人平素所用之隨身飾物，一般人購買金飾後，未保留購買憑
證，乃人之常情，自不能因其等提不出證明文件即否認其等未曾擁有，甚至未失竊該
等物品。(四)本案係因八十三年三月九日告訴人林翰雲為點交系爭房屋前往上址由鎖匠
更換門鎖，進入屋內欲辦理點交未果後，致乙○○、丙○○於當日回家不得其門而入
，乃告知甲○○，甲○○於翌日（即十日）聯繫陳政峰律師並自林庭盛處取得新鑰匙
開門後，乙○○、丙○○始發現被竊情事，乙○○、丙○○於得知係林翰雲更換門鎖
進入屋內並保有新鑰匙，乃懷疑失竊物品為告訴人林翰雲所竊，旋於三月十日向台北
市政府警察局內湖分局西湖派出所備案，經警員告知另日製作正式筆錄，而分別於八
十三年三月二十八日、四月十三日、四月二十四日到西湖派出所及內湖分局三組製作
筆錄及提出告訴，迭據被告等供明在卷。雖台北市政府警察局內湖分局於八十六年十
二月一日以北市警內字第八六六二四０九九００號函覆原審稱：「本轄西湖派出所
於八十三年三月九日及十日，當天員警並未有受理民眾乙○○、丙○○報案失竊之工
作紀錄簿影本紀錄」云云。惟證人即與丙○○同住之陳曄萱於八十三年三月十日確有
向西湖派出所備案：「三月十日下午四時四十分許，當事人（指陳曄萱）至所稱其住
處內湖區○○街六十巷三十號二樓之大門之鎖匙被更換，安全門之門鎖被破壞，以至
無法進出，因特至派出所備案」，有西湖派出所工作紀錄簿一紙附卷可證。顯見被告
等一再辯稱「有備案」一節，並非子虛。雖然備案記載內容為「門鎖被破壞未提及失
竊」事宜，惟被告等因無法進入辦公室而備案，自當無法清點有無財物損失，從而於
備案時未言明有失竊，惟於事後被告等經通知正式製作筆錄時已告知警員有失竊財物
，顯與常情無悖，尚難認被告等未於八十三年三月十日報失竊，即認無失竊財物之情
事。且乙○○確有於八十三年三月二十八日以失竊為由向西湖派出所報案，有刑事案
件報告單一份在卷可參。雖西湖派出所出具之失竊報告單上報案情形欄內併列記載「
失竊後曾向內湖分局西湖派出所報告有案」及「因損失輕微未曾報案特此通報」。惟
證人即西湖派出所警員饒卿明證以：「失竊報告單上報案情形欄內『失竊後曾報告有
案』及『因損失輕微未曾報案』這是二選一，如果『報告有案』則另一行『因損失輕
微未曾報案』那行就要刪除，如果只有備案不正式報案，就應該把『報告有案』那行
刪除，本案是有報案，因為有移送，所以『損失輕微未曾報案』這行就應該刪除，是
值班警員漏未刪除，確實會有人打電話報案，我們會另外通知他們隔幾天再來作筆錄
的情形」等語。顯見乙○○、丙○○確有報案，並無因損失輕微未報案之情形。(五)乙
○○於八十三年三、四、五月於林翰雲被訴竊盜案內指述失竊經過後，至八十五年六
月才再度陳述失竊經過，已事隔二年，記憶模糊，其所為之陳述，稍有不符，乃人之
常情。且由乙○○就林翰雲竊盜案件於檢察官不起訴處分後，亦未再聲請再議，足認
乙○○並無積極要追訴林翰雲竊盜刑責甚明。尚難以乙○○就失竊物品所擺地點及有
無上鎖供述前後不一，即認乙○○有誣告之故意。(六)丙○○因無隨身戴金飾之習慣，
其於八十五年偵查時就失竊之金飾究為何物？有幾個？以及該金飾有無放在馬克杯內
？雖稱：「不記得」，但因事隔二年，記憶不清，乃人之常情，亦難據此認其有誣告
告訴人竊盜之故意等理由綦詳。上訴意旨所陳，係就原審採證認事之職權行使及原判
決已明確論斷之事項，徒憑自己之說詞，重為事實問題之爭執，顯與法律規定得為第
三審上訴理由之違法情形不相適合。其上訴違背法律上之程式，應予駁回。
據上論結，應依刑事訴訟法第三百九十五條前段，判決如主文。
中　　　華　　　民　　　國　　九十三　　年　　　二　　　月　　二十六　　日
                              最高法院刑事第十庭
                                  審判長法官  呂　潮　澤
                                        法官  白　文　漳
                                        法官  吳　昆　仁
                                        法官  孫　增　同
                                        法官  吳　昭　瑩
      右正本證明與原本無異
                                              書  記  官
中　　　華　　　民　　　國　　九十三　　年　　　三　　　月　　　四　　　日
                                                                        Ａ
